【裁判字號】    95,交聲,362
【裁判日期】    950725
【裁判案由】    聲明異議
【裁判全文】
臺灣高雄地方法院交通事件裁定         95年度交聲字第362號
原處分機關  交通部公路總局高雄區監理所
異  議  人
即受處分人  乙○○
上列受處分人因違反道路交通管理處罰條例案件，對於交通部公
路總局高雄區監理所95年5 月15日所為之處分（原處分案號：高
監營字第裁00-0000000 號）聲明異議，本院裁定如下：
    主  文
原處分撤銷。
異議人不罰。
    理  由
一、聲明異議意旨略以：異議人乙○○於民國95年3 月26日凌晨
    1 時23分許，與朋友在高雄市○○路騎乘車牌號碼XC2-20 2
    號重型機車，異議人騎在朋友後面，恰逢數輛機車超越異議
    人之機車，而異議人當時每小時車速僅40至50公里左右，並
    未超越前車，亦無競駛之行為，異議人雖有騎機車跟在上開
    6 部機車後面，行經新莊、天祥、鼎力、鼎金後、金鼎、昌
    裕街等路，係因異議人之朋友在該6 部車前面，異議人恐跟
    丟朋友，遂尾隨在後，自不得以此遽謂異議人有競駛之行為
    ，本件並無證據證明異議人有競駛之行為，原裁決機關未審
    酌前揭情事，遽為異議人不利之認定，顯有不當，爰依法聲
    明異議云云。
二、按2 輛以上之汽（機）車共同在道路上競駛、競技者，處汽
    車駕駛人3 萬元以上9 萬元以下罰鍰，道路交通管理處罰條
    例第43條第3 項固定有明文。又所謂之共同競駛、競技，依
    其文義解釋，乃係指各該駕駛人間均儘量加快行車速度，或
    各自展現出別於一般正常駕駛狀況之特殊技術，並互為競爭
    之意，也至為顯明。
三、經查：
  (一)異議人曾於95年3 月26日凌晨1 時23分許，在高雄市○○路
    騎乘車牌號碼XC2-202 號重型機車沿新莊、天祥、鼎力、鼎
    金後、金鼎、昌裕街等路之西向東方向行駛，此為異議人於
    聲明異議狀自承明確，並有高雄市政府警察局高市交警字第
    B00000000 號舉發違反道路交通管理事件通知單、交通部公
    路總局高雄區監理所高監營字第裁00-0000000號違反道路交
    通管理事件裁決書各1 紙及高雄市政府警察局左營分局95年
    6 月19日高市警左分交字第0950013437號函所檢送之蒐證錄
    光碟片1 片在卷可稽。
  (二)又經本院當庭勘驗當晚之蒐證錄影內容，所拍攝之時間長度
    共計6 分12秒，前52秒係員警跟拍一輛自用小客車及約2 、
    3 輛機車之行駛之畫面，並稱當時之時間為95年3 月26日凌
    晨1 時34分，在新莊仔路西向東往民族路方向，汽車4 部、
    機車大約25部左右，分別錄下車號YU-5357 、輕機車
    ZCI-579 在現場行駛，及該輛輕車號ZCI-579 輕機車騎士於
    車輛行進中與車號YU-5357 自小客車內駕駛或乘客在行駛中
    交談之畫面，另覆誦重機車KUN-243 、重機車XC2-202 等車
    輛在上開道路行駛，惟碟片中並無先顯示該2 輛機車之畫面
    ；在蒐證錄影碟片1 分13秒處顯示該等車輛在自由河堤停下
    之畫面，惟仍未能見到車輛號碼XC2-202 重型機車亦在其內
    之畫面；在蒐證錄影碟片1 分37秒處，出現車輛號碼M6A-39
    3 重型機車行駛之畫面，蒐證警員覆誦該輛機車之車號，並
    稱該輛機車在民族路、新莊路口闖紅燈；在蒐證錄影碟片2
    分18秒處，蒐證警員覆誦當時是在天祥一路右轉鼎力路；在
    蒐證錄影碟片2 分40秒處，蒐證警員覆誦當時是在往仁武方
    向行進；在蒐證錄影碟片4 分19秒處，蒐證警員覆誦當時是
    在往本館路方向行進；在蒐證錄影碟片5 分05秒處，蒐證警
    員覆誦當時是在昌裕街往高雄工專方向行進；在蒐證錄影碟
    片5 分32秒處，蒐證警員覆誦當時是在建功路西往東方向行
    進，此有本院勘驗筆錄在卷足稽（本院卷第20、21 頁） ，
    惟單由該等畫面，並無從得見異議人所騎乘車輛號碼XC2-20
    2 重型機車亦在其內之畫面，既無以判別異議人之車速，而
    得推認異議人之行車速度有過快之情事，另蒐證錄影畫面復
    未顯示出異議人與其他駕駛人，曾有展現彼此特殊駕駛能力
    而互為競爭之情事，從而也難認異議人確有與其他駕駛人共
    同競技之違規行為至明。
  (三)繼由證人即當日蒐證交通違規之員警甲○○到庭證稱：我們
    蒐證當時的機車將近30幾部，不可能用一部攝影機將全部的
    情形拍攝下來，我是負責錄影蒐證，由我旁邊另外一位組長
    黃能清就現場所看到的機車車牌號碼覆誦，故由我攝影的機
    器可以聽到違規的機車車號，至於異議人的車速，我不清楚
    ，我們沒有攔停異議人，當天是我在攝影，並沒有其他警員
    錄影存證，當日集結的機車有2 、30部，我們就目擊的情形
    錄影或覆誦在場之機車或自用小客車車牌號碼，我提供的光
    碟，就是當初蒐證的情形，至於開單係由交通組及偵查隊去
    審核何者可能有競駛行為而開單，後續作業我並未參與，不
    知他們是何時開單等語。是據證人甲○○之證述足知，當時
    出現在新仔路之車輛高達2 、30部，異議人之車號未出現在
    前開勘驗光碟但有覆誦車號聲音，應係同仁將當時在新莊路
    附近之車輛覆誦時而錄製所致。但如前述，本件由蒐證光碟
    中，既並無從得見異議人所騎乘車輛號碼XC2-202 號重型機
    車亦在其內之畫面，且證人甲○○亦無從說明現場蒐證時，
    親見異議人當時之車速及有何競駛情形，繼以本件既非員警
    當場攔停舉發，係由非在現場目擊、蒐證之交通組或偵查隊
    員警審核製單（此由本件異議人舉發違反道路交通管理事件
    通知單所載之填單日期足以明瞭），則如證人甲○○證述當
    時現場車輛有2 、30部，但並非全部開單，而當日僅有伊1
    人錄影存證，而依本院前開勘驗光碟畫面，又無從認定異議
    人有競駛之行為，自難推認異議人當日之行車速度有過快或
    之情有展現彼此特殊駕駛能力而互為競爭之情事，則本件舉
    發之交通組或偵查員警究以何標準判定異議人有任何競駛之
    行為，即值生疑，員警所為舉發，亦嫌率斷。原處分機關徒
    以高雄市政府警察局左營分局95年5 月4 日函復本件有蒐證
    錄影帶（即檢送到院之蒐證光碟）相佐，依法舉發違規並無
    違誤為由，而未細究當日蒐證之情形，即遽為裁決，尚有未
    洽。
四、綜上所述，執勤員警徒以異議人於事發當時確實騎乘機車於
    蒐證路段，有蒐證錄影帶相佐為由，遽認異議人有在道路上
    競駛、競技之違規行為，尚有違誤，此外，並無何證據足資
    認定異議人確曾與其他駕駛人，共同在道路上競駛、競技之
    違規行為，從而異議人關於其並未有違反道路交通管理處罰
    條例第43條第3 項行為等所辯，應堪採信，本件聲明異議為
    有理由，爰依法裁定撤銷原處分，並諭知異議人不罰。
據上論斷，應依道路交通案件處理辦法第20條，裁定如主文。
中    華    民    國    95    年    7     月    25    日
                  交通法庭  法  官  楊淑珍
以上為正本證明與原本無異。
如不服本裁定應於送達後5日內向本院提出抗告狀。
中    華    民    國    95    年    7     月    28    日
                            書記官  林秀敏


司法院資訊處製作；財團法人民間司法改革基金會備份。
